---
title: "Diagnostic et détection de classification"
output: rmarkdown::html_vignette
vignette: >
  %\VignetteIndexEntry{Diagnostic et détection de classification}
  %\VignetteEngine{knitr::rmarkdown}
  %\VignetteEncoding{UTF-8}
---

```{r setup, include=FALSE}
knitr::opts_chunk$set(echo = TRUE, eval = FALSE)
```

```{r load}
library(RegionalClassification)
library(data.table)
master_data <- load_master_data()
```

---

## 1. `diagnose_classification()` — vérification de couverture

Vérifie l'alignement d'un dataset avec une classification de référence : codes inconnus, codes manquants, doublons, taux de couverture.

### Mode vérification (classification fournie)

```{r diagnose-check}
# Dataset avec un code manquant et un code inconnu
nuts3_data <- data.table(
  nuts3 = c("BE100", "BE211", "BE999"),   # BE999 n'existe pas
  value = c(100, 200, 150)
)

res <- diagnose_classification(
  dt             = nuts3_data,
  code_col       = "nuts3",
  master_data    = master_data,
  classification = "NUTS3_2021"
)
```

Sortie console :

```
================================================================
  CLASSIFICATION DIAGNOSTIC
================================================================
  Dataset    : 3 rows  |  column 'nuts3'
  Reference  : NUTS3_2021  (44 codes)
================================================================
  Coverage   : 2 / 44  [#-------------------]  4.5%
  Unknown    : 1 code(s) in dataset not in reference
  Duplicates : 0

  Unknown codes (1):
    BE999
```

Résultat retourné :

```{r diagnose-result}
res$status          # "INCOMPLETE_WITH_UNKNOWNS"
res$coverage_rate   # 0.04545...
res$n_missing       # 42
res$n_unknown       # 1
res$unknown_codes   # data.table avec "BE999"
res$missing_codes   # data.table avec les 42 codes absents du dataset
```

### Dataset complet → statut COMPLETE

```{r diagnose-complete}
# Dataset contenant tous les codes NUTS3 2021
dt_full <- data.table(nuts3 = master_data$nuts3_ref_2021$cd_nuts3)

res_full <- diagnose_classification(dt_full, "nuts3", master_data,
                                    classification = "NUTS3_2021")
res_full$status  # "COMPLETE"
res_full$n_missing  # 0
```

### Codes dupliqués

```{r diagnose-duplicates}
dt_dup <- data.table(
  nuts3 = c("BE100", "BE100", "BE211"),
  val   = c(10, 20, 30)
)

res_dup <- diagnose_classification(dt_dup, "nuts3", master_data,
                                   classification = "NUTS3_2021",
                                   verbose = FALSE)
res_dup$n_duplicates  # 1
res_dup$status        # "INCOMPLETE_WITH_UNKNOWNS" ou "INCOMPLETE" selon les cas
```

---

## 2. `diagnose_classification()` — mode auto-détection

Sans `classification`, la fonction compare le dataset contre toutes les classifications connues et retourne la meilleure correspondance.

```{r diagnose-detect}
# Dataset avec des communes NIS 2019
communes_data <- data.table(
  code = c(21004L, 11002L, 44021L, 62063L, 63079L)
)

res_detect <- diagnose_classification(communes_data, "code", master_data)
```

Sortie console :

```
================================================================
  CLASSIFICATION AUTO-DETECTION
================================================================
  Classification              Match%   Cover%   Unknown%
  ----------------------------------------------------------
  NIS_COMMUNE_2019            100.0%    0.9%       0.0%  <-- best
  NIS_COMMUNE_BEFORE_2019      80.0%    0.7%      20.0%
  NIS_COMMUNE_2025            100.0%    0.9%       0.0%
  ...
  Recommendation: NIS_COMMUNE_2019
```

Résultat retourné :

```{r detect-result}
res_detect$recommendation      # "NIS_COMMUNE_2019"
res_detect$classification_type # "NIS_COMMUNE"
res_detect$version             # "2019"
res_detect$candidates          # data.table avec tous les scores
```

### Cas avec codes NUTS3 2027

```{r detect-nuts2027}
nuts27_data <- data.table(nuts = c("BE100", "BE261", "BE274"))

res <- diagnose_classification(nuts27_data, "nuts", master_data)
res$recommendation  # "NUTS3_2027"
res$version         # "2027"
```

---

## 3. `detect_classification()` — détection rapide sur un vecteur

Variante légère qui retourne directement la classification la plus probable pour un vecteur de codes, sans afficher de sortie console.

```{r detect-class}
detect_classification(c(21004L, 11002L, 62063L), master_data)
# [1] "NIS_COMMUNE_2019"

detect_classification(c("BE100", "BE211", "BE332"), master_data)
# [1] "NUTS3_2021"

detect_classification(c(1000L, 2000L, 4000L), master_data)
# [1] "POSTAL"
```

---

## 4. `fuzzy_match_names()` — correspondance floue sur les noms

Associe des noms approchés (fautes de frappe, accents, abréviations) à des codes officiels.

```{r fuzzy-basic}
fuzzy_match_names(
  names    = c("Bruxeles", "Antwerpn", "Liege", "Vervirs"),
  target   = "NIS_COMMUNE_2019",
  master_data,
  max_dist = 0.3,
  language = "both"   # "fr", "nl", ou "both"
)
#   input_name  matched_name  matched_code  distance  is_confident
#   Bruxeles    Bruxelles        21004       0.037      TRUE
#   Antwerpn    Antwerpen        11002       0.037      TRUE
#   Liege       Liège            62063       0.150      TRUE
#   Vervirs     Verviers         63079       0.042      TRUE
```

### Matching contre d'autres classifications

```{r fuzzy-targets}
# Noms de provinces
fuzzy_match_names(
  names   = c("Hainaut", "Lieg", "Namr"),
  target  = "NIS_PROVINCE_2019",
  master_data
)

# Noms de codes postaux
fuzzy_match_names(
  names   = c("Bruxelles", "Anvers", "Gand"),
  target  = "POSTAL",
  master_data
)

# Codes NUTS3
fuzzy_match_names(
  names   = c("Arr. Anvers", "Arr. Liège", "Arr. Namur"),
  target  = "NUTS3_2021",
  master_data,
  max_dist = 0.4
)
```

### Seuil de distance

`max_dist` est une distance relative (0 = identique, 1 = totalement différent). Valeur recommandée : 0.1–0.3.

```{r fuzzy-distance}
# Correspondance stricte (fautes mineures seulement)
fuzzy_match_names(c("Bruxells"), "NIS_COMMUNE_2019", master_data, max_dist = 0.1)

# Correspondance permissive (abréviations, noms partiels)
fuzzy_match_names(c("Bxl", "Anv", "Lge"), "NIS_COMMUNE_2019", master_data,
                  max_dist = 0.5)
```

---

## 5. `identify_from_names()` — identification de classification

Détecte automatiquement la classification probable à partir d'un vecteur de noms, sans connaître la classification cible à l'avance.

```{r identify}
identify_from_names(
  names       = c("Bruxelles", "Antwerpen", "Gent", "Liège"),
  master_data
)
# Best match: NIS_COMMUNE_2019 (4/4 matched, avg distance 0.02)
```
