---
title: "Conversions ambiguës et splitting M:N"
output: rmarkdown::html_vignette
vignette: >
  %\VignetteIndexEntry{Conversions ambiguës et splitting M:N}
  %\VignetteEngine{knitr::rmarkdown}
  %\VignetteEncoding{UTF-8}
---

```{r setup, include=FALSE}
knitr::opts_chunk$set(echo = TRUE, eval = FALSE)
```

## Le problème Verviers

L'arrondissement de Verviers (NIS 63000) est le seul arrondissement belge à chevaucher deux régions NUTS3 distinctes :

- **BE335** — Arr. de Verviers — Communes francophones
- **BE336** — Arr. de Verviers — Communes germanophones

Cette situation rend la conversion `NIS_ARRONDISSEMENT_2019 → NUTS3_2021` intrinsèquement M:N (multi-à-multi). Le package la gère de façon explicite plutôt que silencieuse.

---

## 1. Détection et erreur par défaut

```{r error-default}
library(nbbbenuts)
master_data <- load_master_data()

# Par défaut : erreur explicite si conversion ambiguë
convert_codes(63000L, "NIS_ARRONDISSEMENT_2019", "NUTS3_2021", master_data)
# Error: Conversion from 'NIS_ARRONDISSEMENT_2019' to 'NUTS3_2021' is NOT a
# simple (direct) conversion.

# Vérifier avant de convertir
check_conversion_path("NIS_ARRONDISSEMENT_2019", "NUTS3_2021")
# $is_simple    FALSE
```

## 2. Obtenir tous les mappings possibles

```{r allow-ambiguous}
# Forcer le retour de toutes les correspondances
result <- convert_codes(
  63000L,
  from             = "NIS_ARRONDISSEMENT_2019",
  to               = "NUTS3_2021",
  master_data,
  allow_ambiguous  = TRUE
)
print(result)
#    code_from code_to
# 1:     63000   BE335
# 2:     63000   BE336
```

---

## 3. `split_ambiguous()` — redistribution pondérée

Quand les données sont au niveau arrondissement et doivent être ventilées au niveau NUTS3, `split_ambiguous()` distribue les valeurs selon des poids.

### Poids égaux (50/50 par défaut)

```{r split-equal}
library(data.table)

emploi <- data.table(
  arr_code  = c(11000L, 63000L),   # Antwerpen + Verviers
  emplois   = c(500000L, 80000L),
  masse_sal = c(12e9, 1.8e9)
)

result <- split_ambiguous(
  dt         = emploi,
  code_col   = "arr_code",
  value_cols = c("emplois", "masse_sal"),
  from       = "NIS_ARRONDISSEMENT_2019",
  to         = "NUTS3_2021",
  master_data,
  value_type = "additive"   # totaux à redistribuer
)
print(result)
#    cd_nuts3_2021  emplois   masse_sal
# 1:         BE211  500000   12000000000   (Antwerpen, 1:1)
# 2:         BE335   40000     900000000   (Verviers FR, 50%)
# 3:         BE336   40000     900000000   (Verviers DE, 50%)
```

### Vérification de la conservation des totaux

```{r split-verify}
# Le total est toujours conservé
sum(result$emplois)   == sum(emploi$emplois)    # TRUE
sum(result$masse_sal) == sum(emploi$masse_sal)  # TRUE
```

### Poids population personnalisés (85/15)

```{r split-weighted}
# Poids basés sur la population réelle de chaque sous-région
weights_pop <- data.table(
  code_from = c(63000L, 63000L),
  code_to   = c("BE335", "BE336"),
  weight    = c(0.857,   0.143)    # 85.7% FR, 14.3% DE
)

result_weighted <- split_ambiguous(
  dt         = emploi[arr_code == 63000L],
  code_col   = "arr_code",
  value_cols = "masse_sal",
  from       = "NIS_ARRONDISSEMENT_2019",
  to         = "NUTS3_2021",
  master_data,
  weights    = weights_pop,
  value_type = "additive"
)
print(result_weighted)
#    cd_nuts3_2021  masse_sal
# 1:         BE335  1542600000   (85.7% de 1.8 Mrd)
# 2:         BE336   257400000   (14.3% de 1.8 Mrd)
```

### Valeurs de type taux (non-additives)

Pour des indicateurs moyens (salaire moyen, taux d'emploi...), utiliser `value_type = "ratio"` : les valeurs sont répétées telles quelles dans chaque ligne issue du split.

```{r split-ratio}
taux <- data.table(
  arr_code       = c(11000L, 63000L),
  taux_emploi    = c(0.68, 0.61),
  salaire_moyen  = c(3200, 2850)
)

result_ratio <- split_ambiguous(
  dt         = taux,
  code_col   = "arr_code",
  value_cols = c("taux_emploi", "salaire_moyen"),
  from       = "NIS_ARRONDISSEMENT_2019",
  to         = "NUTS3_2021",
  master_data,
  value_type = "ratio"   # taux : pas de redistribution
)
# BE335 et BE336 ont tous les deux taux_emploi = 0.61
```

---

## 4. Registre de poids — `register_split_weights()`

Pour réutiliser les mêmes poids dans plusieurs appels, enregistrez-les une fois pour la session.

```{r register-weights}
# Enregistrer les poids population pour Verviers
register_split_weights(
  from     = "NIS_ARRONDISSEMENT_2019",
  to       = "NUTS3_2021",
  weights_dt = data.table(
    code_from = c(63000L, 63000L),
    code_to   = c("BE335", "BE336"),
    weight    = c(0.857,   0.143)
  ),
  variable = "population"
)

# Réutiliser automatiquement dans split_ambiguous
result <- split_ambiguous(
  dt         = emploi,
  code_col   = "arr_code",
  value_cols = "masse_sal",
  from       = "NIS_ARRONDISSEMENT_2019",
  to         = "NUTS3_2021",
  master_data,
  weights    = get_split_weights("NIS_ARRONDISSEMENT_2019", "NUTS3_2021",
                                  variable = "population")
)
```

```{r list-weights}
# Lister tous les poids enregistrés dans la session
list_split_weights()
# FROM                      TO          VARIABLE    ROWS
# NIS_ARRONDISSEMENT_2019   NUTS3_2021  population  2
```
