---
title: "Conversions géographiques"
output: rmarkdown::html_vignette
vignette: >
  %\VignetteIndexEntry{Conversions géographiques}
  %\VignetteEngine{knitr::rmarkdown}
  %\VignetteEncoding{UTF-8}
---

```{r setup, include=FALSE}
knitr::opts_chunk$set(echo = TRUE, eval = FALSE)
```

## Initialisation

```{r load}
library(RegionalClassification)
master_data <- load_master_data()
```

---

## 1. `convert_codes()` — conversion de vecteurs

La fonction centrale du package. Elle accepte un vecteur de codes source et retourne un `data.table` avec les colonnes `code_from` et `code_to`.

### NIS communes → NUTS3 2021

```{r nuts3-2021}
convert_codes(
  c(21004L, 11002L, 44021L, 62063L),
  from = "NIS_COMMUNE_2019",
  to   = "NUTS3_2021",
  master_data
)
#    code_from code_to
# 1:     21004   BE100
# 2:     11002   BE211
# 3:     44021   BE234
# 4:     62063   BE332
```

### NIS communes → NUTS3 2027

```{r nuts3-2027}
convert_codes(
  c(21004L, 11002L, 44021L),
  from = "NIS_COMMUNE_2019",
  to   = "NUTS3_2027",
  master_data
)
#    code_from code_to
# 1:     21004   BE100   (inchangé)
# 2:     11002   BE261   (BE211 -> BE261)
# 3:     44021   BE274   (BE234 -> BE274)
```

### Codes postaux → communes NIS

```{r postal}
convert_codes(c(1000L, 2000L, 4000L), "POSTAL", "NIS_COMMUNE_2019", master_data)
#    code_from code_to
# 1:      1000   21004
# 2:      2000   11002
# 3:      4000   62063
```

### NIS 2019 → NIS 2025 (fusions)

```{r nis-versions}
# Communes fusionnées en 2025 : plusieurs codes 2019 -> 1 code 2025
convert_codes(c(71002L, 71011L), "NIS_COMMUNE_2019", "NIS_COMMUNE_2025", master_data)

# Sens inverse : 1 code 2025 -> plusieurs codes 2019
convert_codes(71072L, "NIS_COMMUNE_2025", "NIS_COMMUNE_2019", master_data)
```

### Commune pré-2019 → classification actuelle

```{r before-2019}
# 55022 = Fosses-la-Ville (fusionné en 2019 en commune 58001 = Mettet)
convert_codes(55022L, "NIS_COMMUNE_BEFORE_2019", "NIS_COMMUNE_2019", master_data)
convert_codes(55022L, "NIS_COMMUNE_BEFORE_2019", "NUTS3_2021",       master_data)
convert_codes(55022L, "NIS_COMMUNE_BEFORE_2019", "NUTS3_2027",       master_data)
```

### Tous les niveaux géographiques pour une commune

```{r all-levels}
commune <- 11002L  # Antwerpen

convert_codes(commune, "NIS_COMMUNE_2019", "NIS_ARRONDISSEMENT_2019", master_data)
convert_codes(commune, "NIS_COMMUNE_2019", "NIS_PROVINCE_2019",       master_data)
convert_codes(commune, "NIS_COMMUNE_2019", "NIS_REGION_2019",         master_data)
convert_codes(commune, "NIS_COMMUNE_2019", "NUTS3_2021",              master_data)
convert_codes(commune, "NIS_COMMUNE_2019", "NUTS2_2021",              master_data)
convert_codes(commune, "NIS_COMMUNE_2019", "NUTS1_2021",              master_data)
convert_codes(commune, "NIS_COMMUNE_2019", "INTERNAL_ARRONDISSEMENT", master_data)
```

### Identifiants abrégés

Les noms de classifications acceptent plusieurs alias :

```{r aliases}
# Ces appels sont équivalents
convert_codes(1000L, "CP",           "NIS_COM_2019", master_data)
convert_codes(1000L, "CODE_POSTAL",  "COMMUNE_2019", master_data)
convert_codes(1000L, "POSTAL",       "NIS_COMMUNE_2019", master_data)
```

---

## 2. `convert_dataset()` — conversion d'un dataset complet

Opère directement sur une colonne de `data.table`, avec auto-détection optionnelle de la classification source.

### Usage de base

```{r dataset-basic}
library(data.table)

salaires <- data.table(
  commune = c(21004L, 11002L, 62063L),
  salaire = c(3500, 2900, 2600)
)

# Convertit la colonne 'commune' et ajoute une colonne 'cd_nuts3_2021'
result <- convert_dataset(
  dt       = salaires,
  code_col = "commune",
  from     = "NIS_COMMUNE_2019",
  to       = "NUTS3_2021",
  master_data
)
print(result)
#    commune salaire cd_nuts3_2021
# 1:   21004    3500         BE100
# 2:   11002    2900         BE211
# 3:   62063    2600         BE332
```

### Auto-détection de la classification source

```{r dataset-autodetect}
# Pas besoin de préciser 'from', le package détecte automatiquement
nuts_data <- data.table(
  nuts = c("BE100", "BE211", "BE332"),
  val  = c(100, 200, 300)
)

convert_dataset(nuts_data, "nuts", to = "NUTS3_2027", master_data)
#     nuts val cd_nuts3_2027
# 1: BE100 100         BE100
# 2: BE211 200         BE261
# 3: BE332 300         BE332
```

### Nom de colonne cible personnalisé

```{r dataset-colname}
convert_dataset(
  dt         = salaires,
  code_col   = "commune",
  from       = "NIS_COMMUNE_2019",
  to         = "NUTS3_2027",
  master_data,
  target_col = "nuts3_2027"
)
```

### Gestion des NA

```{r dataset-na}
dt_avec_na <- data.table(
  code    = c(21004L, NA, 99999L),
  valeur  = c(100, 200, 300)
)

# Avertissement pour NA et codes inconnus (comportement par défaut)
convert_dataset(dt_avec_na, "code", to = "NUTS3_2021", master_data,
                na_action = "warn")

# Supprimer les lignes NA/inconnues
convert_dataset(dt_avec_na, "code", to = "NUTS3_2021", master_data,
                na_action = "drop")
```

---

## 3. `list_available_conversions()` — chemins disponibles

Affiche tous les chemins de conversion supportés avec leur type de relation.

```{r list-conversions}
list_available_conversions()
# From                       To                        Relation  Via
# NIS_COMMUNE_2019           NUTS3_2021                N:1       CONVERSION_NIS2019_NUTS2021
# NIS_COMMUNE_2019           NUTS3_2027                1:1       derived
# NIS_COMMUNE_2025           NUTS3_2027                N:1       CONVERSION_NIS2025_NUTS2027
# NIS_ARRONDISSEMENT_2019    NUTS3_2021                M:N       CONVERSION_NIS2019_NUTS2021  (!)
# ...
```

---

## 4. `check_conversion_path()` et `print_conversion_check()`

Vérifient si un chemin de conversion est direct (sans ambiguïté M:N) avant de l'exécuter.

```{r check-path}
# Chemin simple : OK
check_conversion_path("NIS_COMMUNE_2019", "NUTS3_2021")
# $is_simple    TRUE
# $path         c("NIS_COMMUNE_2019", "NUTS_LAU_2021", "NUTS3_2021")

# Chemin ambigu : Verviers
check_conversion_path("NIS_ARRONDISSEMENT_2019", "NUTS3_2021")
# $is_simple    FALSE
# $explanation  "... M:N step: NIS_ARRONDISSEMENT_2019 -> NUTS3_2021 ..."
```

```{r print-path}
# Version lisible pour exploration interactive
print_conversion_check("POSTAL", "NUTS3_2021")
print_conversion_check("NIS_COMMUNE_2025", "NUTS3_2027")
print_conversion_check("NIS_ARRONDISSEMENT_2019", "NUTS3_2021")
```
